最高法院刑事判決　　　　　　　　　　　　　　　　九十三年度台上字第四六九號
　　上　訴　人　甲○○
　　選任辯護人　林梅玉律師
　　上　訴　人　丁○○
　　　　　　　　戊○○
　　　　　　　　己○○
　　　　　　　　乙○○︵更名李.
　　　　　　　　丙○○
右上訴人等因瀆職等罪案件，不服台灣高等法院中華民國八十九年十二月十三日第二
審判決︵八十九年度上訴字第八三七號，起訴案號：台灣士林地方法院檢察署八十七
年度偵字第一一七二七、一一七三九號，八十八年度偵字第三一○一號︶，提起上訴
，本院判決如左：
    主  文
原判決關於甲○○部分及丁○○、戊○○、己○○、乙○○︵即李茗葦︶、丙○○縱
放職務上依法逮捕之人部分均撤銷，發回台灣高等法院。
其他上訴駁回。
    理  由
甲、撤銷部分：
本件原判決撤銷第一審關於上訴人甲○○及丁○○、戊○○、己○○、乙○○︵即李
茗葦︶、丙○○縱放職務上依法逮捕之人部分之科刑判決，改判仍依牽連犯從一重均
論處上訴人等共同公務員縱放職務上依法逮捕之人罪刑，固非無見。
惟查：一、﹁檢察官、檢察事務官、司法警察官、司法警察逮捕被告、犯罪嫌疑人或
執行拘提、羈押時，雖無搜索票，得逕行搜索其身體、隨身攜帶之物件、所使用之交
通工具及其立即可觸及之處所。﹂、﹁可為證據或得沒收之物，得扣押之。﹂，刑事
訴訟法第一百三十條、第一百三十三條第一項分別定有明文。依原判決之認定，上訴
人丁○○、戊○○、己○○、乙○○︵即李茗葦︶、丙○○與韓志平等警察人員︵下
稱丁○○等人︶發現查獲地點即台北市○○區○○街二○八號二樓之十二房屋內有槍
、彈、毒品等物，在場之徐鴻明、李又璋、蔡昇峰、林汶靖︵下稱徐鴻明等人︶涉有
違反槍砲彈藥刀械管制條例、毒品危害防制條例、組織犯罪防制條例等罪嫌，均為現
行犯，於表示要將徐鴻明等人帶回台北市政府警察局士林分局接受調查時，徐鴻明等
人即屬依法逮捕之人，甲○○與丁○○等人假借職務上之權力及機會，故意縱放徐鴻
明等人，係犯刑法第一百六十三條第一項之罪等情；準此，丁○○等人當時既係依法
逮捕具犯罪嫌疑之現行犯徐鴻明等人，雖無搜索票，依前揭規定仍得為搜索、扣押之
行為。原判決一方面認定丁○○等人係未經依法聲請檢察官簽發搜索票，逕行違法搜
索上址房屋，卻又認定徐鴻明等人均為依法逮捕之現行犯，其認定事實相互扞格，難
謂無判決理由矛盾之違誤。二、甲○○於偵審中始終否認知悉並參與丁○○等人行使
登載不實公文書、毀損公務上掌管物品、湮滅證據等及使犯人隱避部分之犯行。而查
卷內電話監聽資料中，證人即台北市政府警察局士林分局分隊長江京棟與丁○○間之
通話，江京棟對於丁○○詢問﹁老板︵指組長甲○○︶有無聯絡到？﹂雖答稱﹁有啊
，他說他知道了啦。﹂然又稱是用呼叫器聯絡，並記取丁○○之行動電話號碼000
0000000，應允再呼叫甲○○直接與丁○○之行動電話聯絡等情；且經調取甲
○○之0000000000號行動電話通聯紀錄，案發當日與丁○○之上開行動電
話間似無相互通話情形，丁○○於檢察官訊問時亦供稱﹁案子移送之後，在晚上十一
時多，我有拿卷給他︵甲○○︶有跟他報告說有查到三把槍。早上查獲時，有跟組長
聯絡，但訊號不好，中斷了﹂，江京棟於歷審並稱其呼叫甲○○後，未接獲甲○○回
話各等語︵見本案他字第五六八號卷第一七二、一七三、一八六、一八七頁，第一一
七二七號偵查卷第二○七、二一四頁，第一審卷(二)第三十八頁，第二審卷(一)第一三一
頁︶。倘江京棟僅以呼叫器呼叫甲○○，並未獲甲○○回電，甲○○何能僅憑江京棟
之呼叫，而知悉丁○○等人查獲槍枝、毒品之事，即未臻明瞭。原判決未遑詳酌上開
電話通聯紀錄等事證，查明慎斷，遽以江京棟身為分隊長，事涉查槍要事，當天復為
績效評比截止日，苟未接通組長甲○○，自不可能因多次呼叫，即認甲○○知情，因
而通知丁○○等情，自欠允洽。三、依徐鴻明與蔡昇峰之供述，徐鴻明在警局時並無
製作筆錄︵見本案台灣台北地方法院檢察署八十七年度他字第二二○二號影印卷第十
二、三十一頁，台灣士林地方法院檢察署八十七年度他字第五六八號卷第十八頁，第
一審卷(一)第一三八頁︶。原判決認定上訴人等人於孟憲祥等已履行交換條件後，併有
將徐鴻明在警局留置期間未製作完成之偵訊筆錄，交由徐鴻明撕毀之情事，與卷內訴
訟資料不符，亦有可議。以上或為上訴意旨所指摘，或為本院得依職權調查之事項，
應認原判決關於甲○○部分及丁○○、戊○○、己○○、乙○○︵即李茗葦︶、丙○
○縱放職務上依法逮捕之人部分均有撤銷發回更審之原因。原判決關於不另諭知上訴
人等無罪部分，既依公訴意旨認與前開論罪部分有牽連犯之裁判上一罪關係，依審判
不可分原則，應一併撤銷發回，附予說明。
乙、駁回部分︵即丁○○、戊○○、己○○違法搜索部分︶：
按最重本刑為三年以下有期徒刑之罪之案件，經第二審判決者，不得上訴於第三審法
院，刑事訴訟法第三百七十六條第一款定有明文。本件上訴人丁○○、戊○○、己○
○因瀆職等罪案件，其違法搜索部分，原審係依刑法第三百零七條論處罪刑，查該罪
之法定刑為二年以下有期徒刑、拘役或三百元以下罰金，依首開說明，既經第二審判
決，自不得上訴於第三審法院，各該上訴人竟對之提起上訴︵乙○○即李茗葦、丙○
○對此部分並未上訴︶，顯為法所不許，應予駁回。
據上論結，應依刑事訴訟法第三百九十五條前段、第三百九十七條、第四百零一條，
判決如主文。
中　　　華　　　民　　　國　　九十三　　年　　　二　　　月　　　五　　　日
                              最高法院刑事第十庭
                                  審判長法官  呂　潮　澤
                                        法官  白　文　漳
                                        法官  吳　昆　仁
                                        法官  孫　增　同
                                        法官  吳　昭　瑩
      右正本證明與原本無異
                                              書  記  官
中　　　華　　　民　　　國　　九十三　　年　　　二　　　月　　　十　　　日
                                                                        Ｑ
